【裁判字號】    99,交聲,1749
【裁判日期】    990712
【裁判案由】    交管條例聲異
【裁判全文】
臺灣板橋地方法院交通事件裁定        99年度交聲字第1749號
原處分機關  交通部公路總局臺北區監理所板橋監理站
異  議  人
即受處分人  甲○○
上列受處分人因違反道路交通管理處罰條例案件，對於交通部公
路總局臺北區監理所板橋監理站中華民國99年6 月1 日所為之板
監營裁字第裁41-C00000000號處分（原舉發案號：北縣警交大字
第C00000000號）聲明異議，本院裁定如下：
    主  文
原處分撤銷。
甲○○不罰。
    理  由
一、原處分意旨略以：異議人即受處分人甲○○所有之車牌號碼
    900-DEY 號重型機車，於民國99年4 月20日晚間7 時30分許
    ，行經臺北縣三重市○○路○段32號巷口時，因該機車之號
    牌未依指定位置懸掛（翹牌），經臺北縣政府警察局三重分
    局大有派出所警員當場製單舉發，爰依道路交通管理處罰條
    例第12條第1 項第7 款、第2 項規定，裁處異議人新臺幣（
    下同）5400元罰鍰，並吊銷牌照等語。
二、異議意旨則以：上開機車之後檔泥板前因車禍斷裂，因原廠
    之後檔泥板十分昂貴，因此異議人向朋友購買二手之大牌固
    定鋁板將大牌固定，是完全固定式，不可活動，員警卻指稱
    此為翹牌，其舉發有誤。為此聲明異議，請求撤銷原處分云
    云。
三、按汽車已領有號牌而未懸掛或不依指定位置懸掛者，處汽車
    所有人3600元以上10800 元以下罰鍰，並禁止其行駛，且牌
    照亦應吊銷之，道路交通管理處罰條例第12條第1 項第7 款
    及同條第2 項分別定有明文。次按汽車號牌懸掛位置，除原
    設有固定位置外，應依下列規定懸掛固定：機器腳踏車及拖
    車號牌每車1 面，應正面懸掛於車輛後端之明顯適當位置，
    汽車號牌不得變造損毀、塗抹或粘貼其他材料、加裝邊框或
    霓虹燈、裝置旋轉架、顛倒懸掛或以安裝其他器具之方式使
    不能辨認其牌號，並不得以他物遮蔽，如有污穢，致不能辨
    認其牌號時，應洗刷清楚，道路交通安全規則第11條第1 項
    第3 款暨同條第2 項亦有明定。是道路交通管理處罰條例第
    12條第2 項第7 款所稱「不依指定位置懸掛車牌」，應以汽
    車所有人是否將汽車號牌懸掛於車輛後端之「明顯適當位置
    」為斷。復依道路交通安全規則第8 條之規定，號牌係屬行
    車之許可憑證，而考以號牌之建立，不僅可藉由外觀上區分
    車輛之不同，且有利於課稅、異動等行政管理，於車禍案件
    或交通違規事件發生時，亦便於釐清責任，避免產生肇事不
    易稽查或違規不易逕行舉發之情事，故秉諸號牌懸掛之目的
    及功能，上述「明顯適當位置」，應依具體個案情形，以號
    牌懸掛後之角度、幅度，是否可使用路人或交通稽查人員易
    於辨識車號為其判斷之依據。
四、經查：
  (一)異議人所有之車牌號碼900-DET 號重型機車，於99年4 月20
    日晚間7 時30分許，行經臺北縣三重市○○路○段32巷口時
    ，經臺北縣政府警察局三重分局大有派出所警員以上開機車
    之號牌有不依指定位置懸掛（翹牌）之違規行為，當場製單
    舉發等情，為異議人所不爭執，復有舉發違反道路交通管理
    事件通知單、臺北縣政府警察局三重分局99年5 月18日北縣
    警重交申字第0990023250號函及車號查詢重型機車車籍資料
    各1 紙附卷為憑，固信屬實。
  (二)惟原處分機關及原舉發機關認異議人具有上開違規情事，無
    非以現場舉發採證照片2 張及異議人上開機車之號牌安裝在
    其他器具上為其論據（見前引三重分局函文）。然參諸前揭
    說明，異議人是否具有已領有而不依指定位置懸掛之違規事
    實，應以該車牌是否正面懸掛於車輛後端之明顯適當位置為
    斷，而非以該車牌是否裝設於其他器具上為其判斷之基準。
    觀諸卷附採證照片，前開機車之號牌係正面裝設於該機車正
    後方之明顯位置，號牌上並未加裝任何器具或以他物遮蔽，
    其上車號亦明確清晰，並無刻意遮掩或污損不能辨識之情事
    。又該號牌係以螺帽度固定於增設之牌架上，其安裝斜度雖
    呈約45度，而較一般機車之號牌斜度為大，然依卷內事證，
    不足證明該號牌或牌架可隨意挪動，異議人亦陳稱該牌架乃
    固定式無法任意移動。再者，依該號牌裝設之斜度與位置，
    由正面觀之，仍能清晰辨別牌號，以一般合理之人之正常視
    力，於通常視距之範圍內，尚未達不能清楚辨認號牌之程度
    。是以現存之積極證據，尚無從認定以上開機車號牌之上揚
    情形，已達使一般用路人無法辨識或警員無從依科學方法採
    證之程度，自應為有利於異議人之認定。
五、綜上所述，本件現存證據，不足以使本院形成異議人有前揭
    違規事實之確信，原處分機關遽予裁罰，於法尚有未合。本
    件異議為有理由，應由本院撤銷原處分，另為異議人不罰之
    諭知，以昭審慎。
六、據上論斷，應依道路交通案件處理辦法第20條前段，裁定如
    主文。
中    華    民    國    99    年    7     月    12    日
                      交通法庭  法  官  吳佳穎
以上正本證明與原本無異
如不服本裁定應於送達後5日內向本院提出抗告狀
                                書記官  黃炎煌
中    華    民    國    99    年    7     月    13    日

司法院資訊處製作；財團法人民間司法改革基金會備份。
